臺灣高等法院刑事判決　　　　　　　　95年度上訴字第4711號
上　訴　人
即　被　告　甲○○
上列上訴人因違反槍砲彈藥刀械管制條例等案件，不服臺灣板橋
地方法院95年度訴字第2468號，中華民國95年11月2日第一審判
決（起訴案號：臺灣板橋地方法院檢察署94年度偵字第17701號
、95年度偵字第13587號），提起上訴，本院判決如下：
    主  文
原判決關於詐欺取財部分撤銷。
甲○○被訴詐欺取財部分無罪。
    理  由
一、公訴意旨略以：被告甲○○與姓名年籍不詳之人基於意圖為
    自己不法所有之犯意聯絡，甲○○為取得第三人帳戶，供犯
    罪匯款使用，甲○○偕同朱慧婷（94年7月19日已，另為
    不起訴處分），於94年3月1日前往設臺北縣土城市○○路○
    段304號1樓中國信託商業銀行土城分行，由朱慧婷出面申請
    取得00000000 0000000號帳戶，朱慧婷立即交付前述帳戶予
    甲○○使用，前述帳戶旋供姓名年籍不詳人所組成之詐欺集
    團匯款洗錢使用，於94年3月26日18時30分許，石訓全在桃
    園市○○路40 巷9號住處內，接獲不詳姓名年籍之人電話詐
    稱石訓全之哥哥遭綁架，石訓全誤信為真，於同日在臺北縣
    鶯歌鎮○○路○段60號臺北國際商業銀行，依指示匯款新台
    幣10萬元至上述帳戶，匯款後石訓全與哥哥取得聯絡，發現
    並無綁架情事，始知受騙。甲○○於94年3月26日石訓全匯
    款同一日，立即持前述帳戶至前述銀行提款機領款。經臺灣
    板橋地方法院檢察署向臺灣板橋地方法院聲請搜索票，指揮
    警方執搜索票於95年5月28日，在新竹市香山區○○○○○
    街32號執行搜索，扣得甲○○領款時所穿著之上衣，因認被
    告甲○○觸犯刑法第339條第1項詐欺取財罪嫌。
二、按犯罪事實應依證據認定之，無證據不得認定犯罪事實，又
    不能證明被告犯罪者，應諭知無罪之判決，刑事訴訟法第15
    4條第2項、第301條第1項分別定有明文。次按認定不利於被
    告之事實，須依積極證據，苟積極證據不足為不利於被告事
    實之認定時，即應為有利於被告之認定，更不必有何有利之
    證據；又事實之認定，應憑證據，如未能發現相當證據，或
    證據不足以證明，自不能以推測或擬制之方法，為裁判基礎
    。而認定被告有罪事實之證據，其為訴訟上之證明，須達於
    通常一般之人均不致有所懷疑，而得確信其為真實之程度者
    ，始得作為有罪之認定，倘其證明尚未達此一程度，而有合
    理之懷疑存在，尚難為有罪之認定基礎。而證據資料在證據
    法則上尚有對被告有利之存疑時，若無法以客觀之方法排除
    此項合理之懷疑，依「罪疑利益歸於被告原則」，即不得以
    此項證據作為有罪判決之證據。
三、訊據被告甲○○堅決否認有前揭詐欺取財之犯行，辯稱：詐
    欺部分伊是冤枉的，當時伊人不在臺灣。94年3月26日在提
    款機前面的影像照片疑似伊的照片，其實並非伊本人，且伊
    收到判決書後，發現當天的時間，與伊護照的上的日期比對
    ，當時伊人並不在國內，在大陸珠海。在提款機前面提款的
    人，並不是伊，伊沒有詐欺云云。經查公訴人指訴被告涉犯
    刑法第339條第1項詐欺取財罪嫌，不外以被告甲○○坦承其
    與朱慧婷相識，朱慧婷雖已死亡，然其死前於警詢時供述，
    其與甲○○為朋友，甲○○偕同朱慧婷前往銀行申請前述帳
    戶，朱慧婷旋將前述帳戶交甲○○使用。監視錄影所攝得之
    人，與甲○○本人極為相似，前述扣得之上衣為甲○○所有
    ，且無第三人穿著使用，提款人所穿著上衣，與自甲○○家
    中扣得之衣物完全相符；又被害人石訓全警詢之證述被害情
    節綦詳，且被害人石訓全匯款進入前述帳戶，於同日即遭提
    領，此有匯款資料影本、前述帳戶交易明細、中國信託函文
    影本、監視錄影光碟、列印照片可稽，及甲○○與提領前述
    贓款者五官及體型相同，提款人所穿著上衣，自甲○○家中
    扣得之衣物完全相符，應係甲○○於提領前述贓款時所穿著
    之衣物等為其論據。
四、經查：
（一）、本件朱慧婷於94年3月1日前往位於臺北縣土城市○○路
        ○段304號之中國信託商業銀行土城分行，向該分行申請
        帳號000000000000000號帳戶，並於取得該分行同意核
        發上開帳戶之存摺、金融卡及提款密碼。94年3月26日
        18時30分許，不詳姓名年籍之成年人以電話聯絡被害人
        石訓全，向石訓全謊稱其兄遭受綁架，致石訓全誤信為
        真，而於同日18時51分許，前往位於臺北縣鶯歌鎮○○
        路○段60號之臺北國際商業銀行，使用該處之自動櫃員
        機，依指示匯款10萬元至上開朱慧婷之金融帳戶，再由
        上開不詳姓名年籍之成年人或其指派之人，隨即於同日
        19時許，持上開朱慧婷之金融卡及提款密碼，利用國泰
        世華銀行或中國信託商業銀行所設置之自動櫃員機，將
        石訓全匯入款項提領一空，嗣經石訓全與其兄取得聯繫
        ，發現並無綁架情事，始知受騙等事實，業據被害人石
        訓全於警詢指訴被害情節綦詳，且被害人石訓全匯款進
        入前述帳戶，於同日即遭提領，有匯款資料影本、前述
        帳戶交易明細、中國信託函文影本、監視錄影光碟、列
        印照片可稽，自堪信為事實。
（二）、惟查依被告提出之中華民國護照及大陸台胞證影本（原
        本經本院審理時當庭核對無訛後發還）所示，被告甲○
        ○於94年3月22日出境，94年3月22日進入大陸，迨於94
        年5月10日始行返台，是被告甲○○於前開94年3月26日
        被害人遭詐騙及匯款，匯款為人提領之日，人尚於大陸
        地區，並未返台，則公訴人指訴被告甲○○參與犯罪，
        係中國信託商業銀行函送被害人石訓全匯入款項於94年
        3月26日19時許經人利用該行自動櫃員機提領其中2萬元
        之監視錄影光碟（同上卷第79頁，翻拍照片見同上卷第
        65頁）之人，即屬無稽。
（三）、此外，朱慧婷業於94年7月19日死亡，無法傳喚到庭為
        進一步之訊問，從而本件認定被告涉犯詐欺罪之間接證
        據，僅朱慧婷死亡前94年4月26日之警詢筆錄陳述被告
        陪同其開立前開帳戶及借用該帳戶為其唯一證據，而其
        陳述內容之真實性已為被告堅決否認如前述，復查無其
        他證據足資證明其陳述與事實相符，顯然該證據並未達
        於通常一般之人均不致有所懷疑，而得確信其為真實之
        程度，尚難據為有罪之認定基礎，自不足以證明被告甲
        ○○犯罪，此外，又查無任何其他積極確切之事證足資
        證明被告犯罪，應為被告無罪之判決。
五、原審不察，對於被告論罪科刑，尚有未洽，被告上訴否認犯
    罪，非無理由，自應由本院予以撤銷改判，另為被告無罪之
    諭知。
據上論斷，應依刑事訴訟法第369條第1項前段、第364條、第
301條第1項前段，判決如主文。
本案經檢察官沈明彥到庭執行職務。
中　　華　　民　　國　　96　　年　　1 　　月　　31　　日
　　　　　　　　　刑事第八庭審判長法　官　鄭文肅
　　　　　　　　　　　　　　　　  法　官　張明松
　　　　　　　　　　　　　　　　  法　官　江國華
以上正本證明與原本無異。
不得上訴。
                                  書記官  陳玉嬋
中　　華　　民　　國　　96　　年　　2 　　月　　2 　　日
